【裁判字號】    99,上訴,515
【裁判日期】    990611
【裁判案由】    違反毒品危害防制條例
【裁判全文】
臺灣高等法院高雄分院刑事判決         99年度上訴字第515號
上  訴  人
即  被  告  甲○○
指定辯護人  楊櫻花律師
上列上訴人因違反毒品危害防制條例案件，不服臺灣高雄地方法
院98年度訴字第59號中華民國99年2 月11日第一審判決（起訴案
號：臺灣高雄地方法院檢察署97年度偵字第26291 號），提起上
訴，本院判決如下：
    主  文
原判決關於販賣第一級毒品暨定應執行刑部分撤銷。
甲○○犯如附表一編號2 、3 所示之販賣第一級毒品罪，各處如
附表一編號2 、3 主文欄所示之刑（含從刑）。
其他上訴駁回。
本判決第二項所處之刑與上訴駁回部分所處之刑( 即附表一編號
1、4、5)，應執行有期徒刑貳拾捌年，褫奪公權拾年，扣案之如
附表二所示物品，及未扣案之販賣第一級、第二級毒品所得金錢
合計新臺幣陸仟伍佰元，均沒收，金錢部分如全部或一部不能沒
收時，以其財產抵償之。
    事  實
一、甲○○前於民國92年間，因施用第一級及第二級毒品案件，
    經原審法院以92年度訴字第669 號分別判處有期徒刑8 月、
    4 月，並定應執行有期徒刑11月確定，於93年11月30日縮刑
    期滿執行完畢。詎仍不知悔改，明知海洛因、甲基安非他命
    分別係毒品危害防制條例第2 條第2 項第1 、2 款所列之第
    一、二級毒品，不得販賣、持有，竟意圖牟利，基於販賣海
    洛因及甲基安非他命之犯意，分別於如附表一所示之時間、
    地點，以如附表一所示之價格、交易方式，販賣海洛因、甲
    基安非他命予如附表一所示洪金來等人。嗣警方於97年9 月
    10日上午10時30分許，持法院核發之搜索票，在其高雄市○
    ○區○○街16號住處，搜索並扣得其所有分別供販賣及預備
    供販賣毒品所用如附表二所示之物品，而查獲上情。
二、案經高雄市政府警察局移送臺灣高雄地方法院檢察署檢察官
    偵查起訴。
    理  由
甲、證據能力部分：
一、按被告以外之人於審判中死亡者，其於檢察事務官、司法警
    察官或司法警察調查中所為之陳述，經證明具有可信之特別
    情況，且為證明犯罪事實之存否所必要者，得為證據。刑事
    訴訟法第159 條之3 第1 款定有明文。本件證人謝維昌於警
    詢中指證被告販賣毒品後，於98年4 月11日，原審法院審理
    前死亡，此有其個人基本資料1 紙附卷可稽（見原審卷二第
    6 頁）。本院審酌證人謝維昌之警詢筆錄既出於其自由意識
    ，並無受到強暴、脅迫、詐欺、利誘等外力之干擾，且其陳
    述時，被告並未在場，證人心理上未受干預，較無人情施壓
    或干擾，其證詞受污染之可能性較低，準此，證人謝維昌在
    自由意識未受誘導或干擾之情形下，於警詢中所為之陳述，
    客觀上應具有較可信之特別情況，且為證明被告犯罪事實存
    否所必要，依上揭規定，證人謝維昌於警詢中之證言自具有
    證據能力。
二、按被告以外之人（包括證人、鑑定人、告訴人、被害人及共
    同被告等）於檢察事務官、司法警察官或司法警察調查中所
    為之陳述，與審判中不符時，其先前之陳述具有較可信之特
    別情況，且為證明犯罪事實存否所必要者，得為證據，刑事
    訴訟法第159 條之2 定有明文。次按所稱「具有可信之特別
    情況」係屬於證據能力之要件，法院應比較其前後陳述時之
    外在環境及情況，以判斷何者較為可信，例如：陳述時有無
    其他訴訟關係人在場，陳述時之心理狀況、有無受到強暴、
    脅迫、詐欺、利誘等外力之干擾，法院辦理刑事訴訟案件應
    行注意事項第90條亦有明文。證人洪金來、林裕淵於警詢中
    均指述：向被告購買甲基安非他命等情，其2 人嗣於原審法
    院審理中翻異，一致改稱：與被告合資購買甲基安非他命云
    云，陳述不符，本院審酌上開警詢筆錄既出於證人洪金來、
    吳吉祥之自由意識，並無受到強暴、脅迫、詐欺、利誘等外
    力之干擾，且其陳述時，被告並未在場，證人心理上未受干
    預，較無人情施壓或干擾，其證詞受污染之可能性較低，準
    此，證人洪金來、林裕淵在自由意識未受誘導或干擾之情形
    下，於警詢中所為之陳述，客觀上應具有較可信之特別情況
    ，且為證明被告犯罪事實存否所必要，依上揭規定，證人洪
    金來、林裕淵於警詢中之證言自具有證據能力。
三、證人洪金來、謝維昌、吳吉祥、林裕淵於檢察官偵查中所為
    之陳述，已依法具結，且無顯有不可信之情況，其中證人洪
    金來、吳吉祥、林裕淵並於原審到庭作證，經被告及辯護人
    行使詰問權，證人等未曾提及檢察官在偵查時有不法取供之
    情形，被告及辯護人亦未釋明證人等上開陳述有顯不可信之
    情況，依刑事訴訟法第159 條之1 第2 項規定，證人洪金來
    、吳吉祥、林裕淵於偵查中經具結之證言具有證據能力。至
    於證人謝維昌因已於原審法院審理前死亡，業如前述，原審
    法院雖未能傳喚其到庭作證並由被告及辯護人行使詰問權，
    但證人謝維昌於偵查中已依法具結，且其陳述無顯有不可信
    之情況，依前開規定，證人謝維昌於偵查中之證言應具有證
    據能力，不因被告及辯護人不能行使詰問權而受影響。
甲、實體部分：
一、訊據被告甲○○固坦承有下述事實：(一)如附表一編號1 所示
    時間、地點，以其上開行動電話與洪金來有如附表四編號1
    所示通話內容後，收受洪金來新臺幣( 下同)500元，及分裝
    甲基安非他命一小包交予洪金來；(二)如附表一編號2 、3 所
    示時間、地點，與謝維昌有如附表四編號2 至6 所示通話內
    容後，謝維昌前來其住處；(三)如附表一編號4 所示時間、地
    點，與吳吉祥有如附表四編號7 所示通話內容後，吳吉祥前
    來交予其1,000 元；(四)如附表一編號5 所示時間，與綽號「
    倫仔」之男子有如附表四編號8 所示通話內容；及(五)於97年
    9 月10日上午10時30分許，在其高雄市○○區○○街16號住
    處為警查獲，並扣得其所有如附表二、三所示物品等事實。
    惟矢口否認有何販賣第一級、第二級毒品犯行，辯稱：(一)洪
    金來因為只有500 元，所以才找我合資，由我購買甲基安非
    他命後加以分裝，且譯文中「小罐的」是指共同女性友人「
    楊雅萍」，所以洪金來打來是要找「楊雅萍」；(二)我與謝維
    昌都是合資，由謝維昌買來一起施用，不是販賣；(三)吳吉祥
    是代謝維昌還錢，不是要買甲基安非他命，我也沒有拿毒品
    給吳吉祥，當時陪同我赴約之友人唐芳鈴有在場目睹；(四)我
    根本不認識也沒見過林裕淵，我所認識綽號「倫仔」之男子
    另有其人云云。
二、經查：
  (一)附表一編號1 所示販賣予洪金來部分：
  1.證人洪金來於警詢中陳稱：我於97年8 月底，前往高雄市○
    ○○路，當場以500 元向被告購得1 小包毒品安非他命等語
    ( 見警卷三第18頁) ；其於偵查中復證述：如附表四編號1
    所示監聽譯文，是我和被告通電話，譯文中「小罐的」是指
    500 元之甲基安非他命，我是要向被告購買500 元之安非他
    命後，此次我到小港區○○○路一家日式商務旅館後方的大
    樓前，由被告交安非他命給我，並向我收500 元等語甚明（
    見偵卷一第68頁；證人洪金來於原審亦陳稱：於97年8 月29
    日有與被告通電話( 即附表四編號1 所示) ，通聯譯文中「
    小罐的」是指500 元的意思，那天被告有拿給我1 包500 元
    的安非他命，我有把錢交給被告等情( 見原審卷二第64、67
    頁）。此外，復有附表四編號1 所示通聯譯文附卷可稽（見
    警卷三第19頁）。參以，被告坦承與證人洪金來之間有附表
    四編號1 所示通話內容，並於通話後見面，收受洪金來500
    元及交付1 小包安非他命予洪金來等情，堪認證人洪金來於
    警詢及偵查中指訴向被告購買500 元安非他命等情，應屬真
    實可信。被告辯稱：「小罐的」是指「楊雅萍」，洪金來打
    來是要找「楊雅萍」云云，經核與附表四編號1 通聯譯文所
    示：「拿」一罐「小罐的」等語，內容不合，尚難採信。
  2.另證人洪金來於警詢時雖稱：我於97年8 月底下午2 時許，
    向被告購買毒品等語，核與四附表編號1 所示電話通聯之時
    間不合。本院參諸，證人洪金來警詢中所述：於97年8 月底
    ，在高雄市小港區○○○路，以500 元向被告購得1 小包甲
    基安非他命乙節，核與其於偵查中所證情節相合，且與其於
    原審所述被告交付其甲基安非他命之日期及地點大致相符，
    ，僅就交易毒品之時間略有不餘，其於警詢時稱下午2 時許
    ，於偵查及原審稱係晚上6 時許。本院參核證人洪金來之證
    詞、被告與洪金來之行動電話通聯紀錄及譯文、被告自白之
    情節等，認定其2 人見面交付毒品之時間應係97年8 月29日
    晚上6 時31分許通話之後。證人洪金來於警詢所述之時間應
    係未對照通聯紀錄及譯文，以致於記憶錯誤所為之陳述，尚
    難以證人洪金來就此細節之陳述略有不符，遽認其所證各節
    均不足採。綜上，被告確有於97年8 月29日晚上6 時31分許
    與證人洪金來通話後，收受現金500 元，並交付甲基安非他
    命1 小包，應可認定。
  3.證人洪金來固於原審改稱：我與被告是合資購毒，由被告出
    面去向賣家購買，我於97年8 月29日當晚騎機車前去找被告
    ，被告也是騎乘機車前來，我就把錢交給被告，在原地等到
    晚上10時許，被告騎乘機車返回，當著我的面，將1 包甲基
    安非他命隨意倒一些在紙上，另包成1 小包交給我，沒有秤
    量重量，我對於被告的毒品來源、跟誰買、買多少量、花多
    少錢都不清楚云云（見原審卷二第64至66頁）。惟被告與洪
    金來之通聯譯文中，並無任何與「合資」購買毒品有關之陳
    述；且證人洪金來於附表四編號1 所示時間與被告通聯後，
    復於當晚6 時44分許、6 時48分許，再次撥打被告上開行動
    電話，有通聯紀錄1 本在卷可參（卷宗外）；而被告上開00
    00000000號行動電話通聯紀錄，該電話之基地台位置均在高
    雄市小港區○○○路一帶，而大業北路與被告上開住處為互
    相比鄰之道路，此有通聯紀錄暨收發通訊基地台位置1 份（
    見原審卷一第34頁）、街道位置圖1 紙可參（見偵卷一第
    141 頁）；再參酌附表四編號1 之通聯譯文所示，足證被告
    與洪金來相約見面之地點應係被告位於高雄市○○區○○街
    16號住處樓下，且係洪金來抵達被告住處樓下後，洪金來再
    撥打被告之電話，被告再下樓與證人洪金來見面並交易甲基
    安非他命，應可認定。證人洪金來前開於原審法院翻異之詞
    ，應係出於被告同在法庭之心理壓力所為迴護被告之詞，不
    足採信。被告所辯合資購買毒品云云，委無可信。
  (二)附表一編號2 、3 所示販賣予謝維昌部分：
  1.證人謝維昌於偵查中結證：我與被告是朋友，都叫被告「佳
    佳」，曾向被告購買第一級毒品海洛因，方式都是以000000
    0000號行動電話撥打被告所有0000000000號行動電話，先問
    被告在哪裡、方不方便，再前往被告高雄市○○區○○街16
    號住處，將500 元現金交予被告，由被告交給我1 包海洛因
    ，附表四編號2 所示通聯譯文就是我第一次向被告購買海洛
    因那次，因為當天被告要還我5,000 元，我就先到被告住處
    門口，打給被告，被告問我「有買筆嗎」是問我有沒有買施
    用海洛因所用之注射針筒，所以我又先去買針筒，才進入被
    告住處，等被告還我錢後，我另外以500 元向被告購買海洛
    因，我另一次向被告購買海洛因是在97年9 月5 日，當天下
    午要向被告購買海洛因，但剛好身上沒錢，所以如附表四編
    號3 所示，於當日下午1 時11分許，先打給被告，問被告「
    救一餐有方便嗎」，就是指要買500 元海洛因，但是錢先欠
    著，被告同意後，我又於當日下午5 時33分許，問被告「要
    買筆嗎」，指的是問被告有沒有要買施用海洛因之注射針筒
    ，當被告表示已經有針筒後，我就於當日下午6 時許前往被
    告住處，向被告拿500 元之海洛因，當場施用，至於賒欠之
    500 元，則於97年9 月7 日，在同一處所還給被告等語明確
    （見偵卷第17至21頁）。證人謝維昌於警詢中亦指陳：我於
    97年8 月31日至97年9 月6 日止，以每次500 元的代價，向
    被告購買海洛因，每次1 小包，我都事先撥打被告的000000
    0000號行動電話，之後直接到被告小港區○○街16號住處找
    她，當面購買毒品等情( 見警卷一第6-9 頁) 。此外，復有
    附表四編號2 至5 所示通聯紀錄及譯文附卷可稽（見警卷一
    第23、25頁，偵查卷一第30-32 頁）。證人謝維昌就被告販
    賣海洛因之金額、時間、地點等證述綦詳，而證人謝維昌與
    被告素無仇恨，彼此係好友關係，亦為被告供承明確（見偵
    卷一第134 頁），則證人謝維昌當無甘冒偽證罪之風險而設
    詞誣陷被告之理，其既能將向被告購買毒品各節證述歷歷，
    且依卷附如附表四編號3 所示通聯譯文內容，顯示證人謝維
    昌確實一再表示要求被告「救一餐」、「用救的啦！」等語
    （見警卷一第23、25頁、警卷二第42頁、偵卷一第30至32頁
    ），核與其所述當時因自己身上剛好沒錢，遂要求被告容許
    賒欠等語互相勾稽無訛，復與被告有販賣海洛因，而證人謝
    維昌毒癮發作，因現金不足，僅得以「救一餐」等詞，商請
    被告暫時賒欠之常情相符，且被告坦承有與證人謝維昌通電
    話並見面，足見證人謝維昌所述應非虛妄，堪以採信。
  2.被告雖以前詞置辯。惟依附表四編號2 至5 通聯譯文所示，
    並無任何有關合資購買毒品之對話內容。設若被告所述：係
    與證人謝維昌合資，由證人謝維昌買來一起施用云云屬實，
    則證人謝維昌當不至於電話中要求被告以「救一餐」方式提
    供其海洛因。是被告所辯無非係出於卸責之詞，委無可採。
  (三)附表一編號4 所示販賣予吳吉祥部分：
  1.證人吳吉祥迭於偵查及原審結證：我透過謝維昌介紹向被告
    購買甲基安非他命，附表四編號7 通聯譯文所示，是我使用
    0000000000行動電話與被告聯絡，譯文中「昌仔」是指謝維
    昌、「拿一張還妳」是指買1,000 元甲基安非他命，之所以
    會這麼講，是被告事先要我以此作為暗語，我確有如譯文所
    示於97年9 月7 日上午5 時45分許，和被告相約在高雄市前
    鎮區興仁國中後面見面，被告將安非他命交給我，並向我收
    1,000 元等語明確（見偵卷一第56 -58頁、原審卷一第189-
    193 頁）。細觀證人吳吉祥已就如何知悉被告有販賣毒品，
    而於何時、何地、以何方式聯絡、交易金額、交付毒品方式
    等過程及細節證述綦詳，復有如附表四編號6 、7 所示通聯
    譯文附卷可稽，被告亦不爭執曾於上開時地與吳吉祥通電話
    及見面（見警卷一第24頁、警卷三第12頁、原審卷一第196
    頁），足見被告有於97年9 月7 日上午5 時許與證人吳吉祥
    通話後，前往高雄市前鎮區興仁國中附近，收受吳吉祥所交
    付之現金1,000 元，堪以認定。
  2.被告雖否認有交付安非他命予證人吳吉祥，並辯稱：吳吉祥
    是代謝維昌還錢云云。惟如附表四編號6 所示，謝維昌於97
    年9 月7 日上午5 時46分許，曾與被告通話，內容顯示：
    謝維昌：喂！我那個「孩子」還要跟妳拿啦！
    被  告：嗯！
    謝維昌：‧‧‧有過去拿嗎？
    被  告：有啦！‧‧‧叫他過來「興仁國中」那裡。
    謝維昌：喔！好啦！
    此有卷附如附表四編號6 所示通聯譯文可稽（見警卷一第24
    頁、偵卷一第32頁），可見證人謝維昌不僅未曾提及要歸還
    款項等內容，反而係向被告以「孩子要拿」等詞為暗語，細
    繹其文意應係指另有人要向被告拿取物品，核與上開證人吳
    吉祥證述：係透過證人謝維昌才認識，並以「拿一張還妳」
    作為暗語，而於97年9 月7 日上午5 時許在高雄市前鎮區興
    仁國中後面向被告購買毒品等語均相符，足證吳吉祥所述應
    可採信。
  3.證人唐芳玲於原審證稱：我於96、97年間，有跟被告聯絡，
    當時我在檳榔攤工作，上班時間通常是下午4 時至晚上12時
    ，下班會睡到隔天中午，偶而空閒時會找被告一起逛街、吃
    東西、聊天，我記得某天早上因為被告向我表示有人要拿錢
    還她，所以有跟被告共乘一台機車去興仁國中找被告的男性
    友人，我與該名成年男子有照面到，但彼此沒有交談，我只
    是在一旁（大約法庭應訊台到書記官席間距離）等待被告，
    聽不到被告與該名男子講話內容，也沒有看到該男子有拿錢
    給被告，被告跟該名男子大約講了5 至10分鐘等語（見原審
    卷二第73至78頁）。然依其所述情節，至多僅能證明有陪同
    被告前往興仁國中與一名男子見面，至於會見之日期時間、
    該成年男子係何人、被告與該名男子見面之目的等細節，均
    屬不明，證人唐芳玲之證據無從採為有利於被告之證據。被
    告所辯，委無可採。
  (四)附表一編號5 所示販賣予林裕淵部分：
  1.證人林裕淵於警詢中陳述：我97年9 月7 日中午，在小港區
    ○○○路附近一條巷子裡的某公寓，以4,000 元向被告購得
    安非他命1 包等情( 見警卷三第1-4 頁) ；其於偵查中又證
    述：附表四編號8 所示通聯譯文，是我使用0000000000號行
    動電話與被告聯絡，是為向被告購買四分之一錢的安非他命
    ，我自稱「倫仔」是因為介紹我向被告買毒品的人叫我這麼
    自稱，譯文中「半、半」是指半錢之一半重量之甲基安非他
    命，「4 」是指4,000 元，該通電話是為向被告購買4 分之
    1 錢之甲基安非他命，我是到小港區某住宅內，向被告購買
    安非他命等語（見偵卷一第62頁) ；此外，復有附表四編號
    8 所示通聯譯文附卷可稽（見警卷三第19頁）。被告坦承上
    開通聯譯文所示內容為其本人無誤，惟否認係與林裕淵通電
    話，辯稱：我認識的「倫仔」另有其人，不是林裕淵云云。
    惟被告與證人林裕淵素無仇恨，證人林裕淵當無自冒偽證罪
    之險而設詞誣陷被告之理，且門號0000000000號行動電話申
    請人確係林裕淵無誤，此有申請人資料及遠傳電信股份有限
    公司查詢資料1 紙附卷可稽（見警卷二第26頁、原審卷一第
    45-2頁），則證人林裕淵所述各節，尚非無憑。被告所辯，
    自無可採。
  2.證人林裕淵於原審另稱：我與被告見面後，把4,000 元交給
    被告，然後我在附近超商等被告，被告說如果有的話就合資
    ，沒有的話就算了，被告不知道去哪裡拿毒品等語明確（見
    原審卷二第68-72 頁）。惟被告與林裕淵之通聯譯文中，並
    無任何與「合資」購買毒品有關之陳述，且依附表四編號8
    通聯譯文所示：證人林裕淵於電話中詢問被告：「妳那裡有
    了嗎？」，被告答稱：「嗯！」，可見被告身上已有甲基安
    非他命，並不需要另向他人購買甲基安非他命再交付證人林
    裕淵。證人林裕淵前開於原審法院翻異之詞，應屬事後迴護
    被告之詞，並不足採。
  (五)被告附表一所示犯行，除有前開事證外，並有警方在被告住
    處所查獲如附表二所示之物扣案可佐，該扣案之電子秤及夾
    鍊袋均屬販毒者必要之器具，益徵證人洪金來等人指訴被告
    販賣毒品，應非子虛烏有。又販賣毒品罪屬重罪，且為警方
    查緝之重點，販賣毒品者苟無利益可圖，當無可能甘冒被查
    緝並遭判重刑之風險而為之；本件被告取得毒品海洛因及甲
    基安非他命之價格如何，雖因被告否認犯行而無從查證，但
    衡諸常情，被告購入毒品後再販賣予證人洪金來等人，應有
    從中賺取差價，被告具有營利之意圖甚明。被告請求將附
    表四編號8 通聯內容送請法務部作聲紋比對，以證明與被告
    通話之人並非林裕淵調取被告與證人謝維昌自97年8 月31
    日至同年9 月7 日2 之監聽譯文，以證明謝維昌託被告返還
    吳吉祥1,000 元傳訊證人洪金來，以證明洪金來作證向被
    告買毒品之內容不實，應是受警方以不驗尿為條件所致傳
    訊證人吳吉祥、林裕淵，以證明吳吉祥交付之1,000 元係受
    謝維昌委託返還被告或係向被告買毒之金錢，證人林裕淵是
    否為附表四編號8 與被告聯絡之人云云，本院認事證已明，
    無調查之必要，附此敘明。
  (六)綜上所述，被告確有如附表一所示時間、地點、方式、價格
    ，販賣第一級毒品海洛因予謝維昌2 次、販賣第二級毒品甲
    基安非他命予洪金來、吳吉祥、林裕淵各1 次之行為，且其
    主觀上均有營利之意圖。被告所辯，均係飾卸之詞，一無可
    採。本件事證明確，被告犯行，均堪認定。
三、按被告行為後，毒品危害防制條例第4 條第1 項、第2 項業
    於98年5 月20日修正公布，修正後之規定提高法定刑罰金刑
    之上限，經比較結果，修正後之規定並非較有利於被告，依
    刑法第2 條第1 項前段規定，應適用修正前較有利於被告之
    規定。
四、按海洛因、甲基安非他命分別係毒品危害防制條例第2 條第
    2 項第1 款、第2 款所稱之第一、二級毒品。核被告附表一
    編號2 、3 所為，均係犯修正前毒品危害防制條例第4 條第
    1 項之販賣第一級毒品罪，編號1 、4 、5 所為，均係犯修
    正前同條例第4 條第2 項之販賣第二級毒品罪。被告持有毒
    品之低度行為，為販賣之高度行為所吸收，不另論罪。被告
    販賣第一級毒品2 次及販賣第二級毒品3 次，犯意各別，且
    各次犯行時間並非緊接，地點亦不盡相同，每次行為均可獨
    立評價，應予分論併罰。又被告前於92年間，因施用第一級
    及第二級毒品案件，經原審法院以92年度訴字第669 號分別
    判處有期徒刑8 月、4 月，並定應執行有期徒刑11月確定，
    於93年11月30日縮刑期滿執行完畢，有臺灣高等法院被告前
    案紀錄表可參；被告受徒刑之執行完畢後，5 年內故意再犯
    本件有期徒刑以上之罪，均為累犯，應各依刑法第47條第1
    項規定加重其刑（法定刑為死刑及無期徒刑部分依法不得加
    重。被告所犯附表一編號2 、3 所示販賣第一級毒品罪部分
    ，被告販賣之海洛因數量極少，所得財物甚微，若與大量販
    毒之大毒梟相比，其犯罪情狀顯屬輕微，對社會之危害尚輕
    ，若處以毒品危害防制條例第4 條第1 項販賣第一級毒品罪
    之法定最低度刑無期徒刑，猶嫌過重，客觀上足以引起一般
    人之同情，其犯罪情狀顯可憫恕，爰依刑法第59條規定酌減
    其刑。
五、被告所犯如附表一編號1 、4 、5 部分，原審認被告罪證明
    確，因而適用修正前毒品危害防制條例第4 條第2 項，毒品
    危害防制條例第19條第1 項，刑法第11條、第47條第1 項、
    第38條第1 項第2 款規定，並審酌被告明知甲基安非他命係
    毒品危害防制條例列管之第二級毒品，危害社會秩序及國人
    身體健康至鉅，竟仍予以販賣，欠缺守法觀念，危害社會治
    安重大，及其犯後對販賣毒品之犯行飾詞狡辯，毫無悔意，
    及其犯罪動機、手段、所獲利益、所生損害、家境勉持、無
    業（見警卷一第1 頁、偵卷一第5 頁）等一切情狀，就被告
    所犯附表一編號1 、4 、5 所示各罪，分別量處有期徒刑7
    年6 月、8 年、8 年6 月；復敘明扣案如附表二所示之物品
    均係被告所有，業據其供承明確（見原審卷二第83頁）；且
    編號3 所示之物( 原判決誤載為編號4)係供其用以聯絡買家
    ，供本件犯罪所用，應依毒品危害防制條例第19條第1 項前
    段規定，宣告沒收之；附表二編號1 、2 所示之物品( 原判
    決誤載為編號1 、2 、3)為其預備用以秤量、分裝毒品販賣
    所用，皆為預備供作犯罪所用之物，爰均依刑法第38條第1
    項第2 款規定宣告沒收之；未扣案之如附表一編號1 、4 、
    5 所示被告販賣毒品所得各500 元、1,000 元、4,000 元，
    均應依毒品危害防制條例第19條第1 項規定，宣告沒收，如
    全部或一部不能沒收，應以其財產抵償之；至扣案如附表三
    所示之物品，並無證據顯示與被告犯本件販賣毒品相關，爰
    不併為沒收之諭知。經核原判決關於被告所犯附表一編號1
    、4 、5 所示販賣第二級毒品罪部分，認事用法，核無不合
    ，量刑亦屬允當。被告上訴意旨否認犯罪，指摘原判決不當
    ，為無理由，應予駁回。
六、被告所犯附表一編號2 、3 所示販賣第一級毒品罪部分，被
    告犯罪情狀顯可憫恕，業如前述，原判決未依刑法第59條規
    定酌減其刑，尚有未恰。被告上訴意旨否認犯罪，指摘原判
    決不當，為無理由；惟原判決既有前開可議之處，自應由本
    院將原判決關於被告所犯附表一編號1 、2 販賣第一級毒品
    罪暨定執行刑部分撤銷改判。爰審酌被告明知海洛因命係毒
    品危害防制條例列管之第一級毒品，危害社會秩序及國人身
    體健康至鉅，竟仍予以販賣，欠缺守法觀念，且危害社會治
    安，犯後否認犯行，態度欠佳，惟念其販賣之海洛因數量不
    多，犯罪所得價金甚微，犯罪情節非重等一切情狀，分別量
    處如附表一編號2 、3 所示之刑。又本院認依被告所犯販賣
    第一級毒品罪之性質，有褫奪公權之必要，併依刑法第37條
    第1 項規定，各宣告褫奪公權拾年。並依刑法第51條第5款
    、第8 款規定，就附表一編號2 、3 所處之刑與上訴駁回部
    分即附表一編號1 、4 、5 部分所處之刑，定其應執行刑有
    期徒刑28年，褫奪公權10年。扣案如附表二所示之物品均係
    被告所有，業據其供承明確；且編號3 所示之物係供其用以
    聯絡買家，供本件犯罪所用，應依毒品危害防制條例第19
    條第1 項前段規定，宣告沒收；附表二編號1 、2 所示之物
    係被告預備用以秤量、分裝毒品所用，足認皆為預備供作本
    件犯罪所用之物，爰均依刑法第38條第1 項第2 款規定宣告
    沒收。未扣案之如附表一編號2 、3 所示被告販賣第一級毒
    品所得各500 元，均應依同條例第19條第1 項規定宣告沒收
    ，如全部或一部不能沒收，應以其財產抵償之。至於扣案如
    附表三所示之物品，並無證據顯示與被告犯本件販賣毒品有
    關，爰不併為沒收之諭知，附此敘明。
七、原判決關於無罪部分，未經上訴，本院自不予論述。
據上論斷，應依刑事訴訟法第368 條、第369 條第1 項前段、第
364 條、第299 條第1 項前段，修正前毒品危害防制條例第4 條
第1 項，毒品危害防制條例第19條第1 項，刑法第11條、第47條
第1 項、第59條、第37條第2 項、第38條第1 項第2 款、第51條
第5 款、第8 款，判決如主文。
本案經檢察官方娜蓉到庭執行職務。
中    華    民    國    99    年    6     月    11    日
                  刑事第九庭    審判長法  官   莊秋桃
                                      法  官   田平安
                                      法  官   范惠瑩
以上正本證明與原本無異。
如不服本判決應於收受本判決後10日內向本院提出上訴書狀，其
未敘述上訴理由者，並得於提起上訴後10日內向本院補提理由書
狀（均須按他造當事人之人數附繕本）「切勿逕送上級法院」。
中    華    民    國    99    年    6     月    11    日
                                      書記官   戴育婷
修正前毒品危害防制條例第4條
製造、運輸、販賣第一級毒品者，處死刑或無期徒刑；處無期徒
刑者，得併科新臺幣1千萬元以下罰金。
製造、運輸、販賣第二級毒品者，處無期徒刑或 7年以上有期徒
刑，得併科新臺幣7百萬元以下罰金。
製造、運輸、販賣第三級毒品者，處 5年以上有期徒刑，得併科
新臺幣5 百萬元以下罰金。製造、運輸、販賣第四級毒品者，處
3 年以上10年以下有期徒刑，得併科新臺幣3百萬元以下罰金。
製造、運輸、販賣專供製造或施用毒品之器具者，處1年以上7年
以下有期徒刑，得併科新臺幣1百萬元以下罰金。
前5 項之未遂犯罰之。
毒品危害防制條例第19條
犯第4 條至第9 條、第12條、第13條或第14條第1 項、第2 項之
罪者，其供犯罪所用或因犯罪所得之財物，均沒收之，如全部或
一部不能沒收時，追徵其價額或以其財產抵償之。
為保全前項價額之追徵或以財產抵償，得於必要範圍內扣押其財
產。
犯第4條之罪所使用之水、陸、空交通工具沒收之。
附表一：
┌──┬───┬─────┬───────┬──────────┬────┬──────────┐
│編號│購毒者│交易時間  │交易地點      │交易方式            │販毒所得│主   文             │
│    │      │          │              │                    │新臺幣  │                    │
├──┼───┼─────┼───────┼──────────┼────┼──────────┤
│ 1  │洪金來│97年8 月29│甲○○之高雄市│洪金來於附表四編號1 │500元   │甲○○販賣第二級毒品│
│    │      │日晚上6 時│小港區○○街16│所示，97年8 月29日晚│        │，累犯，處有期徒刑柒│
│    │      │48分許    │號住處樓下    │上6 時31分許，以門號│        │年陸月，扣案之如附表│
│    │      │          │              │0000000000號行動電話│        │二所示物品，及未扣案│
│    │      │          │              │撥打甲○○所有093137│        │之販賣第二級毒品所得│
│    │      │          │              │4533號行動電話，以「│        │新臺幣伍佰元，均沒收│
│    │      │          │              │小罐的」作為暗語，表│        │，現金部分如全部或一│
│    │      │          │              │示欲購買500 元之甲基│        │部不能沒收，應以其財│
│    │      │          │              │安非他命，旋即前往於│        │產抵償之。          │
│    │      │          │              │該地點，將500 元（未│        │                    │
│    │      │          │              │扣案）交給甲○○後，│        │                    │
│    │      │          │              │向甲○○購得1 小包甲│        │                    │
│    │      │          │              │基安非他命。        │        │                    │
├──┼───┼─────┼───────┼──────────┼────┼──────────┤
│ 2  │謝維昌│97年8 月31│（同上）      │謝維昌於97年8月31 日│500元   │甲○○販賣第一級毒品│
│    │      │日晚上7 時│              │晚上7 時4 分許，在上│        │，累犯，處有期徒刑，│
│    │      │4 分後某時│              │開甲○○住處門外，如│        │拾伍年陸月，褫奪公權│
│    │      │許        │              │附表四編號2 所示，以│        │拾年，扣案之如附表二│
│    │      │          │              │0000000000號行動電話│        │所示物品，及未扣案之│
│    │      │          │              │撥打甲○○上開電話，│        │販賣第一級毒品所得新│
│    │      │          │              │甲○○要謝維昌先去購│        │臺幣伍佰元，均沒收，│
│    │      │          │              │買5 支針筒，俟謝維昌│        │現金部分如全部或一部│
│    │      │          │              │購得針筒後，復前往陸│        │不能沒收，應以其財產│
│    │      │          │              │佩琳住處，以500 元（│        │抵償之。            │
│    │      │          │              │未扣案）向甲○○購得│        │                    │
│    │      │          │              │1 包海洛因。        │        │                    │
├──┼───┼─────┼───────┼──────────┼────┼──────────┤
│ 3  │謝維昌│97年9月5日│（同上）      │謝維昌如附表四編號3 │500元   │甲○○販賣第一級毒品│
│    │      │晚上6時許 │              │至5所示，於97年9月5 │        │，累犯，處有期徒刑，│
│    │      │          │              │日下午1時11分、晚上5│        │拾伍年陸月，褫奪公權│
│    │      │          │              │時33分、6 時許，以同│        │拾年，扣案之如附表二│
│    │      │          │              │一門號撥打甲○○上揭│        │所示物品，及未扣案之│
│    │      │          │              │電話，以「救一餐」之│        │販賣第一級毒品所得新│
│    │      │          │              │暗語，表示欲購買500 │        │臺幣伍佰元，均沒收，│
│    │      │          │              │元之海洛因，價金後付│        │現金部分如全部或一部│
│    │      │          │              │，而於左開時地，由陸│        │不能沒收，應以其財產│
│    │      │          │              │佩琳交付1 包海洛因予│        │抵償之。            │
│    │      │          │              │謝維昌，謝維昌則於同│        │                    │
│    │      │          │              │年月7 日將該500 元（│        │                    │
│    │      │          │              │未扣案）價金交予陸佩│        │                    │
│    │      │          │              │琳。                │        │                    │
├──┼───┼─────┼───────┼──────────┼────┼──────────┤
│ 4  │吳吉祥│97年9月7日│高雄市前鎮區德│吳吉祥如附表四編號7 │1,000元 │甲○○販賣第二級毒品│
│    │      │上午5 時47│昌路345 號「高│所示，於97年9月7日上│        │，累犯，處有期徒刑捌│
│    │      │分後某時許│雄市立興仁國中│午5時45分、5時47分許│        │年，扣案之如附表二所│
│    │      │          │」後面        │，以0000000000號行動│        │示物品，及未扣案之販│
│    │      │          │              │電話撥打甲○○上開電│        │賣第二級毒品所得新臺│
│    │      │          │              │話，以「拿一張還妳」│        │幣壹仟元，均沒收，現│
│    │      │          │              │作為暗語，表示欲向陸│        │金部分如全部或一部不│
│    │      │          │              │佩琳購買1,000 元之甲│        │能沒收，應以其財產抵│
│    │      │          │              │基安非他命，於左揭時│        │償之。              │
│    │      │          │              │地，由甲○○交付1 包│        │                    │
│    │      │          │              │甲基安非他命予吳吉祥│        │                    │
│    │      │          │              │，並收取1,000 元（未│        │                    │
│    │      │          │              │扣案）之價金。      │        │                    │
├──┼───┼─────┼───────┼──────────┼────┼──────────┤
│ 5  │林裕淵│97年9月7日│高雄市小港區二│林裕淵於97年9月7日上│4,000元 │甲○○販賣第二級毒品│
│    │      │上午8 時45│美街16號甲○○│午8 時45分許，如附表│        │，累犯，處有期徒刑捌│
│    │      │分後某時許│住處          │四編號8 所示，以0989│        │年陸月，扣案之如附表│
│    │      │          │              │776192號行動電話撥打│        │二所示物品，及未扣案│
│    │      │          │              │甲○○上開電話，以「│        │之販賣第二級毒品所得│
│    │      │          │              │半、半」作為暗語，表│        │新臺幣肆仟元，均沒收│
│    │      │          │              │示要購買4 分之1 兩之│        │，現金部分如全部或一│
│    │      │          │              │甲基安非他命，甲○○│        │部不能沒收，應以其財│
│    │      │          │              │以「4 」作為暗語，表│        │產抵償之。          │
│    │      │          │              │示要價4,000 元，而於│        │                    │
│    │      │          │              │左揭時地，由甲○○交│        │                    │
│    │      │          │              │付1 包甲基安非他命予│        │                    │
│    │      │          │              │林裕淵，並收取4,000 │        │                    │
│    │      │          │              │元（未扣案）之現金。│        │                    │
└──┴───┴─────┴───────┴──────────┴────┴──────────┘
附表二：（扣押物品清單見警卷一第18頁、偵卷一第10頁）
┌──┬───────┬──┬──┬────────────┐
│編號│    名稱      │數量│單位│     備註               │
├──┼───────┼──┼──┼────────────┤
│1   │電子秤        │1   │台  │甲○○預備用以測量毒品重│
│    │              │    │    │量，供販賣所用之工具    │
├──┼───────┼──┼──┼────────────┤
│2   │夾鍊袋        │6   │包  │甲○○預備用以分裝毒品，│
│    │              │    │    │供販賣所用之工具        │
├──┼───────┼──┼──┼────────────┤
│3   │黑色手機      │1   │支  │(一)SIM卡門號：           │
│    │（含SIM 卡1 張│    │    │0000000000號            │
│    │）            │    │    │(二)甲○○用以聯絡如附表一│
│    │              │    │    │  所示購毒者，供販賣所用│
│    │              │    │    │  之工具                │
│    │              │    │    │                        │
│    │              │    │    │                        │
└──┴───────┴──┴──┴────────────┘
附表三：（扣押物品清單見警卷一第18頁、偵卷一第10頁）
┌──┬───────┬──┬──┬────────────┐
│編號│    名稱      │數量│單位│     備註               │
├──┼───────┼──┼──┼────────────┤
│1   │吸食器        │1   │組  │                        │
│    │              │    │    │                        │
├──┼───────┼──┼──┼────────────┤
│2   │玻璃球吸食器  │1   │組  │                        │
│    │              │    │    │                        │
├──┼───────┼──┼──┼────────────┤
│3   │夾鍊袋        │1   │袋  │                        │
│    │（內含安非他命│    │    │                        │
│    │殘渣）        │    │    │                        │
├──┼───────┼──┼──┼────────────┤
│4   │注射針筒      │3   │支  │                        │
│    │              │    │    │                        │
│    │              │    │    │                        │
│    │              │    │    │                        │
│    │              │    │    │                        │
│    │              │    │    │                        │
│    │              │    │    │                        │
├──┼───────┼──┼──┼────────────┤
│5   │監視器        │1   │組  │                        │
│    │              │    │    │                        │
├──┼───────┼──┼──┼────────────┤
│6   │SAMSUNG 牌銀色│1   │支  │SIM卡門號：             │
│    │手機（含SIM 卡│    │    │0000000000號            │
│    │1 張）        │    │    │                        │
│    │              │    │    │                        │
├──┼───────┼──┼──┼────────────┤
│7   │MOTOROLA牌銀色│1   │支  │SIM卡門號：             │
│    │手機（含SIM 卡│    │    │0000000000號            │
│    │1 張）        │    │    │                        │
│    │              │    │    │                        │
│    │              │    │    │                        │
└──┴───────┴──┴──┴────────────┘
附表四：
┌──┬──────────────────────────┬───┐
│編號│          行動電話通話之對象、時間、譯文內容        │出 處 │
├──┼──────────────────────────┼───┤
│1   │【97年8月29日，晚上6 時31分44秒通訊監察譯文】       │警卷三│
│    │  監察號碼（A）  ：0000000000（甲○○）             │第19頁│
│    │  非監察號碼（B）：0000000000（洪金來）             │      │
│    │  B：喂！拿一罐「小罐的」。                         │      │
│    │  A：喔！                                           │      │
│    │  B：我過去再打給你啦！到樓下啊！                   │      │
│    │  A：好                                             │      │
├──┼──────────────────────────┼───┤
│2   │【97年8月31日，晚上7 時04分14秒之通訊監察譯文】     │警卷一│
│    │  監察號碼（A）  ：0000000000（甲○○）             │第23頁│
│    │  非監察號碼（B）：0000000000（謝維昌）             │、偵卷│
│    │  A：你有買「筆」嗎？                               │一第30│
│    │  B：沒有，妳裡面沒人嗎？                           │頁    │
│    │  A：有啦！                                         │      │
│    │  B：誰啊？                                         │      │
│    │  A : 我家那一個啦！你去買一下啦！我回來再拿給你，買│      │
│    │  5 支好了。                                        │      │
├──┼──────────────────────────┼───┤
│3   │【97年9月5日，下午1 時11分11秒通訊監察譯文】        │警卷一│
│    │  監察號碼（A）  ：0000000000（甲○○）             │第25頁│
│    │  非監察號碼（B）：0000000000（謝維昌）             │、偵卷│
│    │  B：喂！「佳佳」嗎？我「昌仔」啦！                 │一第31│
│    │  A：嗯！                                           │至32頁│
│    │  B：啊！過去有方便嗎？                             │      │
│    │  A：有啦！                                         │      │
│    │  B：有哦！那救一餐有方便嗎？用救的啦！救一餐啦！身 │      │
│    │     上剛好沒有方便...。                            │      │
│    │  A：好啦！                                         │      │
│    │  B：若好的話我才過去，...謝謝啦！                  │      │
├──┼──────────────────────────┼───┤
│4   │【97年9月5日，下午5 時33分21秒通訊監察譯文】        │警卷一│
│    │  監察號碼（A）  ：0000000000（甲○○）             │第25頁│
│    │  非監察號碼（B）：0000000000（謝維昌）             │、偵卷│
│    │  B：喂！有要買「筆」嗎？                           │一第32│
│    │  A：有了啦！早上別人有買了。                       │頁    │
├──┼──────────────────────────┼───┤
│5   │【97年9月5日，晚上6 時00分53秒通訊監察譯文】        │警卷一│
│    │  監察號碼（A）  ：0000000000（甲○○）             │第24頁│
│    │  非監察號碼（B）：0000000000（謝維昌）             │、偵卷│
│    │  B：喂！我在門口了。                               │一第32│
│    │  A：好！                                           │頁    │
├──┼──────────────────────────┼───┤
│6   │【97年9月7日，上午5 時46分21秒通訊監察譯文】        │警卷一│
│    │  監察號碼（A）  ：0000000000（甲○○）             │第24頁│
│    │  非監察號碼（B）：0000000000（謝維昌）             │、偵卷│
│    │  B：喂！我那個「孩子」還要跟妳拿啦！               │一第32│
│    │  A：嗯！                                           │頁    │
│    │  B：...有過去拿嗎？                                │      │
│    │  A：有啦！..叫他過來「興仁國中」那裡               │      │
│    │  B：喔！好啦！                                     │      │
├──┼──────────────────────────┼───┤
│7   │【97年9月7日、上午5 時45分0秒通訊監察譯文】         │警卷三│
│    │  監察號碼（A）  ：0000000000（甲○○）             │第12頁│
│    │  非監察號碼（B）：0000000000（吳吉祥）             │      │
│    │  B：喂！我「昌仔」他朋友。                         │      │
│    │  A：哦！                                           │      │
│    │  B：...我一樣在橋這裡等妳。                        │      │
│    │  A：你怎麼知道我在這裡？                           │      │
│    │  B：拿「1張」還你。                                │      │
│    │  A：你過來「興仁國中」後面                         │      │
│    │  B：怎樣？                                         │      │
│    │  A：「興仁國中」後面啦！                           │      │
│    │  B：好啊！我到那時再打給妳。                       │      │
├──┼──────────────────────────┼───┤
│8   │【97年9月7日、上午8 時45分05秒通訊監察譯文】        │警卷二│
│    │  監察號碼（A）  ：0000000000（甲○○）             │第25頁│
│    │  非監察號碼（B）：0000000000（林裕淵）             │、警卷│
│    │  B：喂！阿姐哦！我「倫仔」。                       │三第6 │
│    │  A：嗯！                                           │頁    │
│    │  B：妳那裡有了嗎？                                 │      │
│    │  A：嗯！                                           │      │
│    │  B：那個好嗎？                                     │      │
│    │  A：好的。                                         │      │
│    │  B：那個「半、半」多少？                           │      │
│    │  A：一樣。                                         │      │
│    │  B：一樣是多少？                                   │      │
│    │  A：「4」                                          │      │
│    │  B：人家外面的掉下來呢？..妳那裡沒掉哦！           │      │
│    │  A：..要看「東西」啦！...                          │      │
│    │  B：好，我等一下過去。                             │      │
└──┴──────────────────────────┴───┘

司法院資訊處製作；財團法人民間司法改革基金會備份。
